---
title: "Accidentalidad en la ciudad de Barranquilla"
author: "Ronaldo Otero"
date: "2023-09-9"
output: 
  html_document:
    toc: true
    toc_depth: 3
    toc_float: true
    collapsed: true
    smooth_scroll: true
    theme: cerulean
    highlight: kate
    df_print: paged
    code_folding: hide
    number_sections: false
---

¡Bienvenidos al documento de análisis de accidentalidad en la ciudad de Barranquilla! Aquí encontrarán información detallada sobre la cantidad de accidentes por año, los días de la semana con mayor incidencia, el porcentaje de accidentes según su gravedad, el número de accidentes por clase y gravedad, así como la cantidad de accidentes por meses y días de la semana. ¡Comencemos a explorar los datos y descubrir patrones importantes para mejorar la seguridad vial!

```{r setup, include=FALSE}
knitr::opts_chunk$set(
  comment = NA,
  warning= FALSE,
  message = FALSE,
  fig.align='center'
)

```

```{r librerias, warning=FALSE, message=FALSE, echo = FALSE}
library(tidyverse)
library(plotly)
library(janitor)
library(zoo)
library(hrbrthemes)
library(reactable)
```


# Datos 

```{r lectura del documento, warning=FALSE, message=FALSE, rows.print = 10, echo = FALSE}
Acci_Barranquilla <- read_delim("Accidentalidad_en_Barranquilla.csv",delim = ";", 
                             escape_double = FALSE, trim_ws = TRUE) %>% clean_names() %>%
mutate(dia_accidente = ifelse (dia_accidente == "Lun", "Lunes", dia_accidente),
                            dia_accidente = ifelse(dia_accidente == "Mar", "Martes", dia_accidente),
                            dia_accidente = ifelse(dia_accidente == "Mié", "Miercoles", dia_accidente),
                           dia_accidente = ifelse(dia_accidente == "Jue", "Jueves", dia_accidente),
                           dia_accidente = ifelse(dia_accidente == "Vie", "Viernes", dia_accidente),
                           dia_accidente = ifelse(dia_accidente == "Sáb", "Sabado", dia_accidente),
                           dia_accidente = ifelse(dia_accidente == "Dom", "Domingo", dia_accidente))

reactable(Acci_Barranquilla,filterable = TRUE,defaultPageSize = 5)
```

## Mapa de Barranquilla

```{r mapa, echo = FALSE}
fig <- Acci_Barranquilla
fig <- fig %>%
  plot_ly(
    lat = ~cant_muertos_en_sitio_accidente,
    lon = ~cant_muertos_en_sitio_accidente,
    marker = list(color = "fuchsia"),
    type = 'scattermapbox' )
fig <- fig %>%
  layout(
    mapbox = list(
      style = 'open-street-map',
      zoom =10,
      center = list(lon = -74.8062, lat = 10.9919))) 

fig
```


# Accidentes desde 2015 - 2023

```{r analisis poblacion, warning=FALSE, message=FALSE, , echo = FALSE}
accidentes_año <- Acci_Barranquilla %>% select(ano_accidente, gravedad_accidente, clase_accidente) %>% 
                                 group_by(ano_accidente) %>% 
                                 summarise(cantidad_accidentes = n())

acc_año_g <- ggplot(accidentes_año, aes(x = ano_accidente, y = cantidad_accidentes))+
                    geom_line(color="deepskyblue3")+
                    geom_point(shape=21, color="white", fill="deepskyblue3", size=3) +
                    theme_ipsum() +
                    #ggtitle("Accidentes 2015 - 2023")+
                    xlab("Años")+
                    ylab("Cantidad de Accidentes")

ggplotly(acc_año_g)

```

# Porcentaje de la gravedad de los accidentes 


```{r analisis poblacion2, warning=FALSE, message=FALSE, echo = FALSE}
heridos <- Acci_Barranquilla %>% select(gravedad_accidente) %>% 
  group_by(gravedad_accidente) %>% 
  summarise(cantidad = n(), porcentaje = signif((cantidad/43205 * 100), digits = 3))

heridos_g <- ggplot(heridos, aes(x = "", y = porcentaje , fill = gravedad_accidente))+
  geom_bar(stat = "identity", color = "white")+
  theme_ipsum()+
  ylab("Porcentajes")


ggplotly(heridos_g)
```

# Nuemero de accidentes por gravedad en los años

```{r, echo = FALSE}
num_heridos_año <- Acci_Barranquilla %>% select(ano_accidente, gravedad_accidente) %>% 
                                         group_by(ano_accidente, gravedad_accidente) %>% 
                                         summarise( n = n())

acc_her_año_g <- ggplot(num_heridos_año, aes(x = ano_accidente, y = n , color = gravedad_accidente))+
  geom_line()+
  geom_point()+
  theme_ipsum()+
  xlab("Años")+
  ylab("Cantidad Accidente(n)")+
  labs(color = "Gravedad")
  
ggplotly(acc_her_año_g)
```

# Numero de accidentes por clase desde 2015

```{r , echo = FALSE}
num_clase_año <- Acci_Barranquilla %>% select(ano_accidente, clase_accidente) %>% 
  group_by(ano_accidente, clase_accidente) %>% 
  summarise( n = n())

acc_clase_año_g <- ggplot(num_clase_año, aes(x = ano_accidente, y = n , color = clase_accidente))+
  geom_line()+
  geom_point()+
  theme_ipsum()+
  xlab("Años")+
  ylab("Cantidad Accidente(n)")+
  labs(color = "Clase")

ggplotly(acc_clase_año_g)
```

# Cantidad de accidentes por mes del año 2022

```{r, echo = FALSE}
can_acc_mes_22 <- Acci_Barranquilla %>% 
                  select(ano_accidente, mes_accidente) %>%
                  group_by(ano_accidente, mes_accidente) %>% 
                  summarise(cantidad = n()) %>% 
                  filter(ano_accidente == 2022) %>% 
                  arrange(mes_accidente)
#ordenar meses del año
can_acc_mes_22$mes_accidente <- factor(can_acc_mes_22$mes_accidente, levels = c("enero","febrero","marzo","abril","mayo","junio","julio","agosto","septiembre","octubre","noviembre","diciembre")) 

can_acc_mes_22_g <- ggplot(can_acc_mes_22, aes( x = mes_accidente, y = cantidad, fill = mes_accidente))+
  geom_bar(stat = "identity", width=0.5)+
  theme(legend.position="none")+
  theme_ipsum() +
  theme(
    panel.grid.minor.x = element_blank(),
    panel.grid.major.x = element_blank(),
    legend.position="none",
    axis.text.x = element_text(angle = 80, hjust=1))+
  xlab("")+
  ylab("Cantidad")

ggplotly(can_acc_mes_22_g)
```

# Numero de accidentes por dias de la semana 

```{r, echo = FALSE}
acc_sem <- Acci_Barranquilla %>% select(ano_accidente, dia_accidente) %>% 
                                 group_by(dia_accidente) %>% 
                                 summarise( cantidad = n()) 

acc_sem$dia_accidente <- factor(acc_sem$dia_accidente, levels = c("Lunes","Martes","Miercoles","Jueves","Viernes","Sabado","Domingo"))

acc_sem_g <- ggplot(acc_sem, aes(x = dia_accidente, y = cantidad , fill = dia_accidente))+
                      geom_bar(stat = "identity", width=0.5)+
  theme(legend.position="none")+
  theme_ipsum()+
  theme(
    panel.grid.minor.x = element_blank(),
    panel.grid.major.x = element_blank(),
    legend.position="none")+
  xlab("")+
  ylab("Cantidad")+
  coord_flip()

ggplotly(acc_sem_g)
```

# Numero de accidentes en dias de la semana por año(desde el año 2015 - 2023)

```{r, echo = FALSE}
acc_sem_año <- Acci_Barranquilla %>% select(ano_accidente, dia_accidente) %>% 
  group_by(ano_accidente, dia_accidente) %>% 
  summarise( cantidad = n())
#ordenar los dias de la semana
acc_sem_año$dia_accidente <- factor(acc_sem_año$dia_accidente, levels = c("Lunes","Martes","Miercoles","Jueves","Viernes","Sabado","Domingo")) 

acc_sem_año_g <- ggplot(acc_sem_año, aes(x = ano_accidente, y = cantidad , color = dia_accidente))+
  geom_line()+
  geom_point()+
  theme_ipsum()+
  ylab("")+
  xlab("Año")+
  labs(color = "  Días")
  #facet_wrap(~dia_accidente, scale="free_y")

ggplotly(acc_sem_año_g) 

```

# Conclusiones

>* Se puede resaltar que, aunque hubo un aumento de accidentes en el año 2021, en general la tendencia ha sido a la disminución de los accidentes a lo largo del tiempo.
>* La mayoria de los accidentes solo han sufrido daños con un 74.6% y con un 24.6% solo heridos. mientras solo un 7.3% han sido con al menos una persona fallecida.
>* En el año 2022 la cantidad de accidentes con solo daños y con heridos fue muy similar con 1883 y 1752 accidentes respectivamente.
>* La mayor parte de los accidentas han sido por choques.
>* En el año 2022, de agosto hasta diciembre fueron los meses del año con menos accidentes.
>* Se destaca que los domingos son el día de la semana con menos accidentes en Barranquilla desde el 2015.
